臺灣高雄地方法院刑事判決　　　　　　　 94年度易字第439號
公　訴　人　臺灣高雄地方法院檢察署檢察官
被　　　告　丙○○
被　　　告　丁○○
上列被告因頂替等案件，經檢察官提起公訴（93年度偵字第2474
2號），本院判決如左：
    主  文
丙○○因過失傷害人，處有期徒刑肆月，如易科罰金，以佰元
折算壹日。
丁○○意圖使犯人隱避而頂替，處拘役伍拾日，如易科罰金，以
佰元折算壹日。緩刑貳年。
丙○○被訴頂替部分，無罪。
    事  實
一、丙○○於民國93年9 月22日上午5 時30分許，未領有汽車駕
    駛執照，在高雄市新興區○○○路與忠孝一路口旁，駕駛車
    牌號碼9R-0628 號自小客車沿五福二路由東向西方向倒車，
    理應注意汽車倒車時，應顯示倒車燈光或手勢後，謹慎緩慢
    後倒，並應注意其他車輛及行人。而依當時情形，又無不能
    注意之情形，竟疏於注意，未注意車後行人，貿然倒車，遂
    撞擊行人乙○○○，致乙○○○受有左側鷹嘴突骨折、左側
    尺骨頭骨折、左鎖骨骨折、左側第二肋骨骨折、胸部及腹部
    挫傷、頭部外傷等傷害。
二、詎丙○○竟因其未領有駕駛執照，為逃避道路交通法規之處
    罰，遂先向現場處理之警員戊○○謊稱：肇事者為丁○○及
    丁○○現在回去拿駕照，使負責調查交通事故肇事者之警員
    戊○○於交通事故處理登記簿上記載駕駛人姓名為丁○○，
    再以電話通知丁○○到阮綜合醫院確認丁○○有駕照後，即
    向丁○○請託，由丁○○頂替丙○○，而丁○○明知上情，
    竟基於意圖使丙○○隱避涉犯過失傷害罪之故意，與丙○○
    一同到高雄市政府警察局新興分局五福二路派出所（下稱五
    福二路派出所），於警員甲○○詢問係誰駕駛車輛肇事時，
    表示其為車牌號碼9R-0628 號自小客車之駕駛人，而頂替丙○○所涉過失傷害之嫌疑，使丙○○隱蔽免遭訴追。嗣因丙○○與乙○○○和解不成，丁○○於發覺事態嚴重非其所能
    承擔，遂於93年9 月30日某時，向有偵查犯罪權限之警員甲○○坦承，而得知上情。
三、案經乙○○○告訴及高雄市政府警察局新興分局移送臺灣高
    雄地方法院檢察署檢察官偵查起訴。
    理  由
甲、程序部分：本件被告丙○○、丁○○及檢察官均對本院所提
    示之證據之證據能力均不爭執，本院審酌各該證據做成之情
    況，認為適當，依刑事訴訟法第159 條之5 得做為證據，核
    先敘明。
乙、實體部分：
壹、有罪部分：
一、訊據被告丙○○坦承：上揭因過失未謹慎緩慢倒車而使乙○○○受有上述之傷害犯行；被告丁○○則坦承：受丙○○請
    託，基於意圖使丙○○隱蔽所犯之過失傷害罪之故意，而與
    丙○○一同前往五福二路派出所，向警員甲○○供稱丁○○
    為駕駛車牌號碼9R -0628號自小客車之肇事人，嗣後因丙○○與乙○○○無法達成和解，而向警員甲○○自首頂替之犯
    罪事實。
二、經查：
（一）上揭過失傷害之犯罪事實，業據告訴人乙○○○於警詢、
      偵查中指述明確，且有乙○○○之阮綜合醫院診斷證明書
      可按；上揭頂替之事實，則有證人即警員戊○○於本院審
      理時證稱：前往肇事現場時，丙○○稱肇事者為丁○○，
      丁○○回去拿駕照，警員戊○○則於交通事故處理登記簿
      記載駕駛人為丁○○等情；證人即警員甲○○於偵查證稱
      ：於93年9 月底，被告丁○○因丙○○無法與乙○○○達
      成和解，而至派出所向伊供稱肇事車輛係丙○○所駕駛及
      於本院審理時證稱：被告丁○○與丙○○前來派出所時，
      被告丁○○於警員甲○○詢問時，供稱自己為駕駛人等情
      明確，且有高雄市政府警察局新興分局交通事故處理登記
      簿、車牌號碼9R-0628 號自小客車車籍資料各1 紙為稽，
      被告丙○○、丁○○之自白與事實相符，得為證據。
（二）被告丙○○雖否認：向警員謊稱駕駛人為丁○○，而使有
      偵查肇事責任者之警員戊○○於交通事故處理登記簿上記
      載駕駛人姓名為丁○○等情，然此部分業經警員戊○○證
      述明確，且與丁○○於本院審理時供述之情節相符，被告
      丙○○空言否認，不足為採。
（三）綜上所述，本件事證明確，被告丙○○、丁○○之犯行洵
      堪認定，應予依法論科。
三、核被告丙○○所為係犯刑法第284 條第1 項前段過失傷害罪
    ，被告丁○○所為係犯刑法第164 條第2 項之意圖使犯人隱
    匿而頂替罪。被告丁○○於頂替犯罪未經有偵查犯罪權限之
    公務員發覺其犯罪前，即自行前往高雄市政府警察局新興分
    局五福二路派出所向警員甲○○自首頂替犯行（此部分業經
    警員甲○○於偵查及本院審理中證述明確），而查悉犯行，
    並接受裁判，核與刑法第62條之規定相符，依法應減輕其刑
    。被告丙○○為汽車駕駛人，無駕駛執照，因而致人受傷，
    所犯過失傷害罪，應依道路交通管理處罰條例第86條第1項
    規定，加重其刑。爰審酌被告丙○○無照駕駛，已有不該，
    復未謹慎駕駛，貿然倒車，因而使乙○○○受有上述之傷害
    ，且並為隱避自己之犯罪，使被告丁○○出面頂替，漠視法
    紀，惡性非輕之犯後態度等一切情狀；另審酌被告丁○○因
    未經熟慮，貿然同意頂替被告丙○○以隱避其犯罪，妨害國
    家偵查權之行使，行為誠屬不該，惟念其犯後坦承犯行，態
    度尚稱良好等一切情狀，各量處如主文所示之刑，並均諭知
    易科罰金之折算標準。末查，被告丁○○前未曾受有期徒刑
    以上刑之宣告，有台灣高等法院被告全國前案紀錄表可按，
    其因一時失慮，偶罹刑典，並已坦認犯行，深具悔意，經此
    偵審程序及刑之宣告後，應知警惕，信無再犯之虞，本院認
    前開所宣告之刑，以暫不執行為適當，爰併予宣告緩刑二年
    ，以啟自新。
貳、丙○○被訴無罪部分：
一、公訴意旨另以：被告丙○○為逃避責任，遂基於教唆之犯意
    ，以電話教唆原無頂替犯意之丁○○前來頂替，丁○○並因
    而為頂替之行為，因認被告丙○○涉犯刑法第29條、第164
    條第2 項之教唆頂替罪嫌。
二、按被告之行為不罰者，應諭知無罪之判決，刑事訴訟法第30
    1 條第1 項定有明文。又按犯人自行隱避，在刑法上既非處
    罰行為，則教唆他人頂替自己以便隱避，當然亦在不罰之列
    。最高法院著有24年上字第4974號判例及47年度台非字第50
    號判決可資參照。
三、經查：被告丙○○坦承唆使丁○○頂替之犯罪事實，核與共
    同被告丁○○供述及證人即警員甲○○、警員戊○○證述之
    情節相符，被告丙○○有教唆頂替之事實，洵堪認定。
四、衡諸前揭說明及判例、判決意旨，被告丙○○此部分行為既
    為法律所不罰，依法即應諭知無罪之判決。
據上論斷，應依刑事訴訟法第299 條第1 項前段、第301 條第1
項，道路交通管理處罰條例第86條第1 項、刑法第284 條第1 項
前段、第164 條第2 項、第62條、第41條第1 項前段、第74條第
1 款，罰金罰鍰提高標準條例第1 條前段、第2 條，判決如主文
。
本案經檢察官林慧美到庭執行職務。
中　　華　　民　　國　　94　　年　　8 　　月　　31　　日
                       審判長法  官  張意聰
                             法  官  曾鴻文
                             法  官  黃宣撫
如不服本判決，應於判決送達後十日內，向本院提出上訴狀。
以上正本證明與原本無異。
中　　華　　民　　國　　94　　年　　8 　　月　　31　　日
                             書記官  鄭永媚
附錄本案論罪科刑法條全文：
中華民國刑法第164條
(藏匿人犯或使之隱避、頂替罪)
藏匿犯人或依法逮捕拘禁之脫逃人或使之隱避者，處2 年以下有
期徒刑、拘役或500 元以下罰金。
意圖犯前項之罪而頂替者，亦同。
中華民國刑法第284條
(過失傷害罪)
因過失傷害人者，處6 月以下有期徒刑、拘役或500 元以下罰金
，致重傷者，處1 年以下有期徒刑、拘役或500 元以下罰金。
從事業務之人，因業務上之過失傷害人者，處1 年以下有期徒刑
、拘役或1 千元以下罰金，致重傷者，處 3 年以下有期徒刑、
 拘役或2 千元以下罰金。
